臺灣花蓮地方法院民事裁定　　　　　　　96年度重訴字第14號
原　　　告　己○○
　　　　　　戊○○
　　　　　　庚○○
　　　　　　丁○○
共同訴訟代理人　徐韻晴律師
原　　　告　甲○○
　　　　　　乙○○
　　　　　　丙○○
被　　　告　辛○○○
訴訟代理人　王政琬律師
上列當事人間請求塗銷土地所有權移轉登記等事件，本院裁定如
下：
    主  文
追加甲○○、乙○○、丙○○為原告。
    理  由
一、按訴訟標的對於數人必須合一確定而應共同起訴，如其中一
    人或數人拒絕同為原告而無正當理由者，法院得依原告聲請
    ，以裁定命該未起訴之人於一定期間內追加為原告，逾期未
    追加者，視為已一同起訴。民事訴訟法第56條之1第1項定有
    明文。其立法理由為：「訴訟標的對於數人必須合一確定而
    應共同起訴者，該數人必須一同起訴，否則當事人之適格即
    有欠缺，如其中一人或數人拒絕同為原告，將使他人無法以
    訴訟伸張或防衛其權利，自有未宜。爰於第1項規定如拒絕
    同為原告而無正當理由者，法院得依原告之聲請，以裁定命
    該未起訴之人追加為原告，逾期未追加者，視為已一同起訴
    。至於拒絕同為原告是否無正當理由，則應由法院斟酌原告
    起訴是否為伸張或防衛其權利所必要等情形決定之。」次按
    繼承人有數人時，在分割遺產前，各繼承人對於遺產全部為
    公同共有，為民法第1151條所明定。又公同共有物之處分及
    其他之權利行使，除依其公同關係所由規定之法律或契約另
    有規定外，應得公同共有人全體之同意，同法第828條第2項
    亦定有明文。是繼承人因繼承而取得之遺產，為公同共有，
    於受侵害時，須由公同共有人即繼承人全體為訴訟上之請求
    時，始能謂當事人適格無欠缺。
二、經查：本件原告己○○、戊○○、庚○○、丁○○主張坐落
    花蓮縣壽豐鄉○○段1030、1252、1255、524、434、1062、
    432地號7筆土地原為梁坤露所有，於95年6月5日以贈與為原
    因登記為被告所有，惟贈與契約及所有權移轉登記之物權行
    為均因梁坤露是時精神狀態屬心神喪失或精神耗弱而無效，
    梁坤露已於95年12月6日去世，兩造及甲○○、乙○○、丙○○均為梁坤露之法定繼承人，惟甲○○、乙○○、丙○○
    拒絕同為原告等情，業據其提出繼承系統表、戶籍謄本、土
    地登記簿謄本為證，並經甲○○、乙○○、丙○○到庭陳述
    明確，堪信為真實。前述7筆土地依原告主張本為梁坤露之
    遺產，為兩造及甲○○、乙○○、丙○○因繼承而公同共有
    ，本件即有合一確定及共同起訴之必要，且原告己○○、戊○○、庚○○、丁○○提起本件訴訟乃為伸張、防衛其因繼
    承所取得之權利，其等自得依前開規定，聲請本院命該未起
    訴之甲○○、乙○○、丙○○追加為原告。甲○○、乙○○
    、丙○○固稱梁坤露曾於95年春節時表示欲將前述7筆土地
    贈與被告云云，惟本件訴訟標的係兩造及甲○○、乙○○、
    丙○○因繼承而公同共有，而有合一確定及共同起訴之必要
    ，此為訴訟程序上應先審究之事項，至於原告己○○、戊○○、庚○○、丁○○所持之證據如何及其請求是否有理等均
    屬將來實體上始應審究之事項，尚難以之作為拒絕同為本件
    原告之正當理由，且本件並無甲○○、乙○○、丙○○所在
    不明或事實上無法得其等同意之情形存在，故甲○○、乙○○、丙○○所述前情，亦難謂有正當理由。綜上所述，本件
    聲請，於法並無不合，應予准許。
中　　華　　民　　國　　96　　年　　9 　　月　　27　　日
                      臺灣花蓮地方法院民事庭
                          法    　官  楊碧惠
以上正本係照原本作成。
如不服本裁定應於送達後10日內向本院提出抗告狀 (須附繕本)
，並繳納抗告費新臺幣1,000元。
中　　華　　民　　國　　96　　年　　9 　　月　　27　　日
                    　  　法院書記官　紀龍年
